臺灣板橋地方法院民事裁定　　　　　　　100年度抗字第182號
抗　告　人　黃秀春
相　對　人　王緯勝
上列當事人間聲請本票裁定准予強制執行事件，抗告人對於本院
中華民國100 年9 月20日100 年度司票字第3666號裁定提起抗告
，本院裁定如下：
    主  文
抗告駁回。
抗告程序費用新臺幣壹仟元由抗告人負擔。
    理  由
一、按執票人向本票發票人行使追索權時，得聲請法院裁定後強
    制執行，票據法第123 條定有明文。次按本票之發票人或背
    書人，得為免除作成拒絕證書之記載。發票人為前項記載時
    ，執票人得不請求作成拒絕證書，而行使追索權；本票上雖
    有免除作成拒絕證書之記載，執票人仍應於所定期限內為付
    款之提示，但對於執票人主張未為提示者，應負舉證之責，
    票據法第124 條準用同法第94條第1 、2 項前段、第95條規
    定可參。是倘本票已載明免除作成拒絕證書，則執票人聲請
    裁定准予強制執行時，自毋庸提出已為付款提示之證據。且
    本票執票人依票據法第123 條規定向本票發票人行使追索權
    ，聲請法院裁定准予強制執行，係屬非訟事件，對於此項聲
    請所為裁定，僅依非訟事件程序，就本票形式上之要件是否
    具備予以審查為已足。如發票人主張執票人未為提示，依前
    開票據法第124 條準用同法第95條但書之規定，即應由發票
    人負舉證之責（最高法院84年度台抗字第22號裁定意旨參照
    ）。復按本票執票人依票據法第123 條規定聲請法院裁定許
    可對發票人強制執行，係屬非訟事件，此項聲請之裁定及抗
    告法院之裁定，僅依非訟事件程序，以審查強制執行許可與
    否，並無確定實體上法律關係存否之效力，如發票人就票據
    債務之存否有爭執時，應由發票人提起確認之訴，以資解決
    （最高法院57年台抗字第76號判例意旨參照）。
二、本件相對人主張：伊執有抗告人於民國100 年8 月4 日簽發
    、到期日為100 年9 月4 日、免除作成拒絕證書，金額新臺
    幣（下同）伍拾萬元之本票乙紙（下稱系爭本票），經屆期
    提示未獲付款，為此提出系爭本票，聲請裁定准許強制執行
    等語。
三、抗告意旨略以：相對人並未向抗告人為付款之提示，未符合
    票據法第124 條準用第85條第1 項之規定，其行使追索權之
    形式要件未備，自不得為本件強制執行之聲請。再者，本件
    債務尚有糾紛、且債權金額、利息均有疑義，故原裁定准許
    相對人強制執行之聲請，有不當及違誤。爰依法提起抗告，
    請求廢棄原裁定等語。
四、經查，本件相對人主張執有抗告人於100 年8 月4 日所簽發
    免除作成拒絕證書之本票1 紙，內載金額50萬元，到期日為
    100 年9 月4 日，於到期日後經提示未獲付款之事實，有原
    審卷附之本票影本1 紙可稽（見原審卷第4 頁），是相對人
    據以聲請准予裁定強制執行，於法並無不合。抗告人雖抗辯
    相對人未提示系爭本票云云，惟系爭本票有免除作成拒絕證
    書之記載一節，已有系爭本票影本附於原審卷內為證，依前
    揭說明，相對人聲請裁定准予強制執行時，即毋庸提出已為
    付款提示之證據。且依票據法第124 條準用同法第95條但書
    之規定，抗告人抗辯相對人未為提示，應由抗告人負舉證之
    責，惟抗告人並未確實舉證證明相對人未為付款提示之事實
    ，是抗告人之主張要無足採。又抗告人另舉系爭本票之債權
    尚有糾紛，且金額、利息均有疑義以為抗辯，惟本票執票人
    依票據法第123 條規定，向本票發票人行使追索權，聲請法
    院裁定強制執行，其性質與非訟事件無殊，對於此項聲請所
    為裁定，僅依非訟事件程序，就本票形式上之要件是否具備
    予以審查為已足，抗告人此主張核屬兩造間實體法上之爭執
    ，依前開說明，自應由抗告人另行提起訴訟，以資解決，自
    非本件非訟程序所得加以審究。是抗告人據以指摘原裁定不
    當，聲明求為廢棄，為無理由，應予駁回，爰裁定如主文。
五、據上論結，本件抗告為無理由，應依非訟事件法第21條第2
    項、第24條第1 項、第46條，民事訴訟法第495 條之1 第1
    項、第449 條第1 項、第95條、第78條，裁定如主文。
中    華    民    國   100    年    10    月    31    日
                    民事第三庭  法  官  劉以全
以上正本係照原本作成。
如不服本裁定，僅得於收受本裁定正本送達後10日內，以適用法
規顯有錯誤為理由，向本院提出再抗告狀（須附繕本1 份及繳納
再抗告裁判費新臺幣1,000 元）。
中    華    民    國   100    年    10    月    31    日
                                書記官  蔡忠衛